臺灣高等法院刑事判決　　　　　　　　100年度上訴字第823號
上　訴　人
即　被　告　黃英凱
選任辯護人　法律扶助李金澤律師
上列上訴人因毒品危害防制條例案件，不服臺灣桃園地方法院99
年度訴緝字第99號，中華民國99年12月31日第一審判決（起訴案
號：臺灣桃園地方法院檢察署98年度偵字第7號），提起上訴，
本院判決如下：
    主  文
原判決撤銷。
黃英凱販賣第三級毒品，累犯，處有期徒刑年，扣案如附表一
編號3所示之驗餘毒品、上開毒品之包裝袋、附表一編號4、5 所
示之物均沒收。又販賣第一級毒品，累犯，處有期徒刑拾年，扣
案如附表一編號1、2所示之驗餘毒品均沒收銷燬，上開毒品之包
裝袋、附表一編號4、5所示之物均沒收。應執行有期徒刑拾貳年
，扣案如附表一編號1、2所示之驗餘毒品均沒收銷燬，編號3所
示之驗餘毒品、上開編號1、2、3所示毒品之包裝袋、附表一編
號4、5所示之物均沒收。
    事  實
一、黃英凱前於民國（下同）95年間因詐欺案件，經臺灣板橋地
    方法院於96年6月7日以96年度簡字第3236號，判處有期徒刑
    3 月，如易科罰金，以銀元300元即新臺幣900元折算1日確
    定，嗣經同院以96年度聲減字第4540號裁定減為有期徒刑1
    月15日，如易科罰金，以銀元300元即新臺幣900元折算1日
    確定，於96年9月26日易科罰金執行完畢。詎仍不知悔改，
    而為下列行為：
  (一)明知愷他命（Ketamine）係公告列為毒品危害防制條例第2
    條第2項第3款之第三級毒品，未經許可不得擅自持有、販賣
    ，竟基於販賣第三級毒品之犯意，於97年12月25日晚間某時
    與友人張宜翔同赴位於新竹市某處之「月亮舞廳」之際，在
    該舞廳內向某真實姓名年籍不詳之成年男子，以新臺幣（下
    同）2,000元之代價，販入第三級毒品愷他命6包，並擬以扣
    案如附表一編號5所示行動電話為聯絡工具，以每包400元之
    價格售出。
  (二)明知海洛因（Heroin）、甲基安非他命（Methamphetamine
    ）分別係經公告列為毒品危害防制條例第2條第2項第1款、
    第2款之第一級、第二級毒品，未經許可均不得擅自持有、
    販賣，竟基於販賣第一級、第二級毒品之犯意，於98年1月1
    日凌晨某時，在新北市土城區，臺灣板橋地方法院附近某巷
    內，向某真實姓名年籍不詳，綽號「阿健」之成年男子，同
    時以1萬元之代價販入第一級毒品海洛因12包、以3萬元之代
    價販入第二級毒品甲基安非他命13包，而擬以扣案如附表一
    編號5所示行動電話為聯絡工具，以海洛因每包1,000元、甲
    基安非他命每公克4,500元之代價售出。
二、嗣黃英凱於上開販入之海洛因、甲基安非他命、愷他命已各
    均由其本身施用1 包，而其餘毒品均未及售出之際，於98年
    1 月2 日凌晨某時，將其所持有之上述毒品隨身攜帶，並駕
    駛車牌號碼3C-9543號自用小客車搭載張宜翔外出，於同日
    凌晨4時許，行經桃園縣八德市○○路與宏福巷1弄2衖口處
    ，為警攔檢盤查而當場查獲，並自黃英凱身上扣得其所有，
    如附表一所示物品；自張宜翔身上扣得其所有，而與黃英凱
    無關之如附表二所示物品；另在黃英凱所有，放置於上開自
    用小客車內之瓦斯槍槍盒內，扣得張宜翔所有，亦與黃英凱
    無關之附表三編號1所示物品（張宜翔因持有第二級毒品，
    經原審法院以98年度訴字第1236號判處有期徒刑4月確定）
    、黃英凱所有附表三編號2、3所示物品。
三、案經桃園縣政府警察局八德分局報告臺灣桃園地方法院檢察
    署檢察官偵查起訴。
    理  由
壹、證據能力：
一、被告黃英凱於原審審理時辯稱，扣案毒品係為供已施用，警
    、偵詢中承認購買係為販賣之用，係因當時畏懼羈押，藉此
    承認以換取交保云云，於本院審理時再辯稱，警詢係警寫好
    要伊簽名、配合，原審審理時係公設辯護人向伊表示，自白
    可減刑云云。惟查：
  (一)經本院勘驗被告98年1月2日第一、二次警員對被告黃英凱製
    作之警詢筆錄結果，該筆錄採全程連續錄音一問一答方式，
    警員提出問題，被告一邊回答警員一邊製作筆錄，並非事先
    製妥筆錄供被告照稿複誦。對話內容與筆錄相符。且第一次
    警詢時，警員並提示相關扣案證物予被告確認，有本院勘驗
    筆錄在卷可稽，並無未依被告意思製作筆錄之情。
  (二)查被告黃英凱於98年1月2日第一次警詢時，固僅坦承持有扣
    案如附表一編號1-3所示毒品，否認有販賣意圖，同日內勤
    檢察官訊問時，更一度辯稱扣案愷他命僅係供己施用，被告
    若果係畏懼羈押而於警、偵詢中為販賣之自白，為何供述反
    覆，且渠已經起訴販賣第一、二、三級毒品，且未被羈押，
    為何於原審審理中仍為販賣之自白，顯見所辯係畏懼羈押而
    於警、偵詢中為販賣之自白云云，係事後圖卸之詞。再偵審
    中自白販毒犯行者可減輕其刑，其立法意旨係為節省司法資
    源，並鼓勵販毒者改過自新，原審公設辯護人向被告為法律
    規定之告知並無不當，惟不論如何減刑，被告自白販賣第一
    、二、三級毒品，仍有多年有期徒刑須予執行，若果未為販
    賣犯行，仍以力圖自清獲判無罪為上，豈有為圖減刑而自白
    販毒重罪之理，被告所辯與常情相違，不足採信，是其警詢
    、偵查、原審審理中之自白，均係出於其自由意志，具證據
    能力，合先敘明，至其自白是否與事實相符，具證明被告犯
    罪之證明力，則為另一問題。
二、依刑事訴訟法第198條、第208條之規定，所謂鑑定乃指於刑
    事訴訟程序中為取得證據資料而由檢察官或法官指定具有特
    別知識經驗之鑑定人、學校、機關或團體，就特定之事物，
    以其專業知識加以分析、實驗而作判斷，以為偵查或審判之
    參考。故而，不論鑑定人或鑑定機關、學校、團體，均應由
    檢察官或法官視具體個案之需要而為選任，始符合刑事訴訟
    法第198條、第208條條之規範本旨，否則所為鑑定，仍屬於
    傳聞證據。但對於司法警察機關調查中之案件，或有量大或
    急迫之情形，為因應實務之現實需求，認為當然有鑑定之必
    要者，基於檢察一體之原則，自得由該管檢察長對於轄區內
    之案件，以事前概括選任鑑定人或囑託鑑定機關（團體）之
    方式，俾便轄區內之司法警察官、司法警察對於調查中之此
    類案件，得即時送請事前已選任之鑑定人或囑託之鑑定機關
    （團體）實施鑑定（參照法務部以92年9月1日法檢字第0920
    035083號函釋）。而行政院衛生署、法務部調查局，就「毒
    品種類成分之鑑定」為臺灣高等法院檢察署檢察長概括選任
    之鑑定機關，亦據臺灣高等法院檢察署以上開文號函示在案
    。是卷附毒品檢驗鑑定書，雖係由查獲之警察機關委請鑑定
    ，衡諸前揭說明，仍屬受檢察官囑託鑑定，則鑑定人或鑑定
    機關依刑事訴訟法第206條所出具之上揭鑑定書，乃屬上開
    刑事訴訟法第159條第1項規定中之「法律另有規定」，是依
    上開規定之反面解釋，屬傳聞證據之例外，自有證據能力（
    最高法院95年度台上字第6648號判決意旨參照)。
三、查本判決除上開經審酌之部分外，下列所引用之被告以外之
    人於審判外之陳述（包含書面陳述），雖屬傳聞證據，惟當
    事人於原審及本院審理中，均表示同意作為證據方法而不予
    爭執，且迄至言詞辯論終結前亦未再聲明異議，本院審酌上
    開證據資料製作時之情況，尚無違法不當及證明力明顯過低
    之瑕疵，亦認為以之作為證據應屬適當，故揆諸前開規定，
    爰逕依刑事訴訟法第159條之5 規定，認前揭證據資料均有
    證據能力。至證明被告犯罪事實之非供述證據，查無違反法
    定程序取得之情，依同法第158條之4規定反面解釋，亦具證
    據能力。
貳、實體部分：
一、上揭犯罪事實，業據被告黃英凱於98年1 月2 日第二次警詢
    中、98年1月2日內勤檢察官訊問之初及原審審理中坦承在卷
    ，並有被告黃英凱為警查獲時扣得如附表一所示之物在卷可
    佐。且扣案如附表一編號1、2、3所示物品，經驗分別為檢
    檢出第一、二、三級毒品成分，有各該鑑定書在卷可佐（詳
    附表一各該編號備註欄所示）。堪認扣案如附表一編號1-3
    所示之物分別為第一、二、三級毒品無訛，益徵被告黃英凱
    前揭任意性自白核與事實相符，堪以採信。
二、另被告黃英凱於98年1月2日第一次警詢時，固僅坦承持有扣
    案如附表一編號1-3所示毒品，惟否認該毒品係意圖販賣而
    販入，嗣並於98年1月2日內勤檢察官訊問時，一度辯稱扣案
    愷他命僅係供己施用，且於98年1月15日更否認上開毒品係
    供販賣所用云云。惟查，被告黃英凱於98年1月2日第二次警
    詢中，即就其於事實欄一所示時、地為警查扣如附表一編號
    1-3所示毒品，供承均係其因急需用錢，為販賣與不特定人從
    中賺取差價以牟利而購入一節供承在卷，而於98年1月2日內
    勤檢察官訊問之初，復就其係因家中急需用錢，而向友人借
    款購買，為警查扣之毒品準備販賣賺錢一情供承甚詳，再於
    原審審理中，就其分別於事實欄一、(一)、(二)所示時、地購入
    各該毒品係為供販賣之用，且事實欄一、(二)所示第一、二級
    毒品上游「阿健」復向其表示海洛因、甲基安非他命可得轉
    售之行情價格，而其亦確擬以高於進價之價格售出所購入之
    第一、二、三級毒品無訛，又其於檢察官訊問時一度否認有
    販賣毒品之意，係因害怕所致，其否認係屬不實等語明確（
    見原審審判筆錄）。
三、按販賣第一級、第二級、第三級毒品，各係最輕本刑無期徒
    刑、7年以上有期徒刑、5年以上有期徒刑之罪，刑責甚重，
    倘被告黃英凱確非基於意圖販售牟利之意而販入各該種類之
    毒品，則其於警詢之初以迄原審審理中，均應堅詞否認以圖
    自清，猶恐未及，殊無一再供稱確係因急需用錢而生販毒牟
    利之意，始購入上開毒品供轉售之需，致陷本身於販毒重責
    之理。準此，足認被告黃英凱置辯之詞，均意在匿飾己責，
    洵無足採。
四、又被告黃英凱固於98年1月2日警詢時供稱，扣案如附表一編
    號3所示愷他命係以每包400元購得、編號2所示海洛因係以
    每包1,000元購得、甲基安非他命係以每公克4,500元購得云
    云。惟查，被告黃英凱於原審99年12月14日審理中，就其於
    事實欄一、(一)所示時、地係以2,000元購得6包愷他命，於事
    實欄一、(二)所示時、地係以1萬元購得海洛因12包、3萬元購
    得甲基安非他命13包，而上開警詢所供，愷他命每包400元
    、海洛因每包1,000元、甲基安非他命每公克4,500元之價格
    係其擬出售之售價，其於警詢中係誤認員警問題之意義而誤
    答一節供承明確，是堪認被告黃英凱於警詢中所稱之購毒價
    格，顯係誤指而有不實，其於事實欄所示時、地分別購入各
    該毒品之價格，自應以原審審理中所供，始與事實相符而堪
    信為真。
五、公訴人以同案被告張宜翔與被告黃英凱同在被告黃英凱車上
    為警查獲，且張宜翔身上亦扣得附表二編號1、2所示毒品，
    復在黃英凱車內盒中扣得張宜翔之愷他命，因認二人共同持
    有愷他命、共同為事實欄所示販賣行為，惟查：
  (一)被告黃英凱於事實欄二所示時、地，駕駛車牌號碼3C-9543
    號自用小客車搭載證人張宜翔而為警查獲之際，除經警於其
    身上扣得如附表一編號1-3所示之第一、二、三級毒品及編
    號6之與本案無關之第三級毒品PMMA桃紅色藥丸1顆外，警方
    在同車之人張宜翔身上亦扣得如附表二編號1、2所示搖頭丸
    、菸草，並另在黃英凱所有放置於上開自用小車內之瓦斯槍
    槍盒內，扣得張宜翔所有之附表三所示愷他命40包等毒品之
    事實，業據被告黃英凱及證人張宜翔陳述明確。
  (二)次查，被告黃英凱於警詢迄原審審理中，就其本身意圖轉售
    牟利，而於事實欄一、(一)、(二)所示時、地分別購入各該毒品
    之情，均未曾供稱有何與證人張宜翔具犯意聯絡及行為分擔
    之情。再者，被告黃英凱於警詢及檢察官訊問時供稱：「扣
    案橘紅色搖頭丸16顆、菸草1包、愷他命40包，都是張宜翔
    所有。案發當時在我身上為警查獲的海洛因11包、甲基安非
    他命12包、桃紅色搖頭丸1顆、愷他命5包，都是我自己的。
    桃紅色搖頭丸1顆、愷他命5包，是我在97年12月25日和張宜
    翔一起去新竹市『月亮舞廳』時，向不知名的男子購買的。
    當時我和張宜翔是向不同的人買毒品。我另外於98年1月1日
    凌晨，在臺北縣土城市某處，向某綽號『阿健』之男子，購
    得第一級毒品海洛因數小包及第二級毒品甲基安非他命數10
    公克。」等語、於原審審理中供稱：「我跟張宜翔沒有要賣
    ，是自己想要賣，後來被抓。張宜翔的毒品是他自己的事情
    ，與我無關。張宜翔的毒品不是我與他共同買進，共同準備
    要賣，我自己的毒品也與張宜翔無關。」等語明確，所供本
    案為警查獲當時，伊與張宜翔兩人分別持有之毒品與對方毫
    不相干一節，核與證人即共同被告張宜翔於原審99年6 月24
    日審理中所證：我們是一起去舞廳各買各的等語相符（見原
    審98年訴字第1236號卷第50頁背面）。是以，被告黃英凱與
    證人張宜翔就本案為警扣得之毒品究係何人所有一節，區分
    甚明，而本案復查無任何積極證據足認，扣案之全部毒品均
    屬黃英凱與張宜翔共同持有，是被告黃英凱與證人張宜翔所
    陳，二人係各自持有屬己所有之毒品一節，堪信為真。
  (三)被告黃英凱於原審審理中供稱：當時是警察已經搜過那個空
    氣槍的盒子，張宜翔是乘警察不注意的時候把愷他命放進去
    。我事前不知道，是被抓之後，張宜翔才跟我講的。我原本
    也不知道張宜翔身上帶那麼多的毒品等語在卷，核與證人張
    於原審審理中陳稱：警察一開始搜車就搜到那把瓦斯槍，愷
    他命我原本是放在副駕駛座車門的旁邊。然後我看到警察搜
    完槍盒後，我就趕快把愷他命塞在裡面。警察沒有發現，是
    後來再搜一次時才發現的等語（見原審98年訴字第1236號卷
    第49頁背面至50頁），互核一致。再參以警方確有在上開自
    小客車內扣得一把瓦斯槍（即附表三編號2所示物品），顯
    見是證人張宜翔為避免遭警查到上開愷他命，而趁員警及被
    告黃英凱不察之際，將其所有之愷他命藏放於黃英凱所有之
    瓦斯槍空盒內，自難僅以證人張宜翔所有之第三級毒品愷他
    命40包，放置於被告黃英凱所有之瓦斯槍槍盒內，即認被告
    黃英凱就上開第三級毒品愷他命，有與證人張宜翔共同持有
    之意。
  (四)況被告黃英凱與證人張宜翔係於98年12月25日一同前往新竹
    市「月亮舞廳」，被告黃英凱於該處以2,000元購入6包愷他
    命，證人張宜翔則以每包300元之價格購入第三級毒品愷他
    命50包（嗣於本案為警查獲時扣得其中40包），此據二人分
    別陳明在卷，是被告黃英凱該次所購得之愷他命價格，顯與
    證人張宜翔相異。是以，倘被告黃英凱與證人張宜翔2人係
    共同意圖營利而販入毒品，則2人在「月亮舞廳」內向各該
    藥頭詢價後，共同向價格最低之藥頭一次購入所需之毒品即
    可，豈有分別、先後向不同毒品賣方購入價格有所差異之毒
    品，徒增進貨成本之必要？準此，益徵被告黃英凱所供，伊
    與證人張宜翔分係向不同藥頭購入毒品，而被告黃英凱對其
    本身所購入之毒品持以轉售意圖一節，堪信為真。
  (五)綜上，被告黃英凱本件販賣毒品犯行，當與證人張宜翔無關
    ，要難認二人有何共同意圖販賣而購入並予以持有之情，公
    訴人此部分尚有誤解。
六、被告上訴，其辯護人為被告辯以，本件僅有被告之自白，且
    檢察官未能舉證被告有營利意圖之具體事證云云。查：
  (一)按「證據之證明力，由法院本於確信自由判斷。但不得違背
    經驗法則及論理法則。」、「被告之自白，非出於強暴、脅
    迫、利誘、詐欺、疲勞訊問、違法羈押或其他不正之方法，
    且與事實相符者，得為證據。被告或共犯之自白，不得作為
    有罪判決之唯一證據，仍應調查其他必要之證據，以察其是
    否與事實相符。」，刑事訴訟法第155條第1項、第156條第
    1項、第2項，分別定有明文。查被告黃英凱於警、偵詢、原
    審審理時所為販賣毒品之自白，有證據能力，已論述如前，
    是應審酌者為上開自白，是否有其他證據可佐，自白輔以其
    他證據而推論其白自真實可信時，是否有違經驗及論理法則
    。
  (二)被告於為警查獲時，為警扣得之毒品有海洛因11包、安非他
    命12包、愷他命5包（重量詳附表一）、PMMA1顆，第一次警
    詢時供稱，除PMMA係他人所贈外，其餘三種毒品均係向「阿
    健」價購而得，於購得時已分裝完畢，伊為警查獲時已施用
    部分安非他命，惟否認販賣毒品等語，第二次警詢時即坦承
    上開價購而來之毒品係為供販賣用等語，按被告所施用者僅
    安非他命，除經其於警詢中供明在卷，亦有其為警查獲時所
    採尿液檢驗報告在卷可稽（見偵查卷第165頁），卻隨身攜
    帶伊價購而來，非供自己施用之第一級毒品海洛因11包、第
    三級毒品愷他命5包，二者毛重均逾8公克，雖被告本身亦有
    施用安非他命，惟伊攜帶之安非他命高達12包，毛重達19.
    518公克，顯非其短期內可施用完畢，或為攜帶外出施用之
    量，再參以伊於警詢時供稱：知道販賣毒品違法，因我家裡
    急需用錢，爸爸肺癌末期，需龐大醫藥費，我才有想要販賣
    毒品賺錢念頭，誰知還沒賣成，就為警查獲（見偵查卷第19
    頁）；於偵查中供稱：自96年3、4月開始至被查獲前都沒有
    工作…租房子一個月房租7000元，我父親肺癌末期等語（見
    偵查卷第95-96頁），顯見其經濟困窘，豈用餘錢買入非供
    己施用之毒品或將屯積供己施用之毒品，被告黃英凱上開為
    營利而販賣毒品之自白核與常情無違，足認上開毒品係被告
    為供眅賣之用，是被告之自白有上開扣案毒品可佐，應為真
    實可採。況毒品之價格非低、取得不易，且為政府嚴予查緝
    之犯罪，凡為販賣之不法勾當者，苟無利可圖，應無甘冒被
    查緝法辦重刑之危險而為，且被告亦自承欲以高於購入之價
    格出售圖利，雖未及賣出實際得利，但其販入時有營利之意
    圖甚明。
七、綜上所述，本件事證明確，被告黃英凱犯行洵堪認定，本院
    審理時所辯各節均無可採，應予依法論科。
八、論罪科刑：
  (一)查被告黃英凱為本件販賣毒品行為後，毒品危害防制條例部
    分條文業於98年5月20日修正公布，同年11月20日施行（見
    臺灣高等法院98年6月12日98年第3次刑事庭庭長會議結論參
    照）。修正後毒品危害防制條例第4條第1項規定：「製造、
    運輸、販賣第一級毒品者，處死刑或無期徒刑；處無期徒刑
    者，得併科新臺幣二千萬元以下罰金。」而將罰金刑之上限
    自新臺幣1,000萬元提高至新臺幣2, 000萬元；修正後毒品
    危害防制條例第4條第2項規定：「製造、運輸、販賣第二級
    毒品者，處無期徒刑或七年以上有期徒刑，得併科新臺幣一
    千萬元以下罰金。」而將罰金刑之上限自新臺幣700萬元提
    高至新臺幣1,000萬元；修正後毒品危害防制條例第4條第3
    項規定：「製造、運輸、販賣第三級毒品者，處五年以上有
    期徒刑，得併科新臺幣七百萬元以下罰金。」而將罰金刑之
    上限自新臺幣500萬元提高至新臺幣700萬元。又毒品危害防
    制條例第17條第2項增訂：「犯第四條至第八條之罪於偵查
    及審判中均自白者，減輕其刑。」經查，被告黃英凱就其販
    賣第一、二、三級毒品犯行，於偵查及原審審判中均自白，
    是此部分就修正前後之規定綜合比較，以修正後之規定有利
    於被告黃英凱，是依刑法第2條第1項但書之規定，就被告黃
    英凱所犯販賣毒品犯行，各應整體適用有利於被告黃英凱之
    修正後毒品危害防制條例規定處斷。
  (二)按海洛因、甲基安非他命、愷他命分別係經公告列為毒品危
    害防制條例第2條第2項第1、2、3款之第一、二、三級毒品
    。按販賣毒品罪，並不以販入之後復行賣出為構成要件，只
    須以營利為目的將毒品購入或將之賣出，有一於此，其犯罪
    即已完成；至意圖販賣而持有毒品罪，則係行為人原無販賣
    營利之意圖，於購入或因其他原因取得毒品後，始另行起意
    販賣營利者而言（最高法院95年臺上字第3574號、95年臺上
    字第5014號96年臺上字第1772號判決意旨可資參照）。查被
    告黃英凱既係於基於轉售牟利之營利目的，而於事實欄一、
    (一)所示時、地購入第三級毒品愷他命6包、於事實欄一、(二)
    所示時、地販入第一級毒品海洛因12包、第二級毒品甲基安
    非他命13包，其於販入之初即有販賣營利之意圖至明，是核
    被告黃英凱於事實欄一、(一)所為，係犯修正後毒品危害防制
    條例第4條第3項販賣第三級毒品罪；於事實欄一、(二)所為，
    係犯修正後毒品危害防制條例第4條第1項販賣第一級毒品罪
    、同法第4條第2項販賣第二級毒品罪。被告黃英凱持有第一
    、二、三級毒品之低度行為，應分別為各該販賣之高度行為
    所吸收，均不另論罪。被告黃英凱於事實欄一、(二)所示時、
    地，係向綽號「阿健」之男子同時購入第一、二級毒品意圖
    販賣，係以一行為觸犯修正後毒品危害防制條例第4條第1項
    、第2項之販賣第一、二級毒品罪，為想像競合犯，應從一
    重之販賣第一級毒品罪處斷。被告黃英凱所犯販賣第三級毒
    品罪及販賣第一級毒品罪，犯意各別，行為互殊，應予分論
    併罰。起訴書認被告黃英凱所為係犯毒品危害防制條例第5
    條第1、2、3項意圖販賣而持有第一、二、三級毒品罪，且
    係一行為觸犯數罪名之想像競合犯，尚有未洽，起訴法條應
    予變更。
  (三)被告黃英凱有事實欄所載犯罪科刑之執行情形，有本院被告
    前案紀錄表在卷可稽，於五年內故意再犯本件有期徒刑以上
    之罪，為累犯，所犯二罪均應依刑法第47條第1項之規定，
    就法定刑有期徒刑及罰金刑部分加重其刑，至死刑、無期徒
    刑部分依法不得加重。又被告黃英凱就其所為，犯販賣第三
    級毒品罪及販賣第一級毒品罪，於偵查及原審審判中均自白
    ，應依修正後毒品危害防制條例第17條第2項規定，減輕其
    刑，並就法定刑有期徒刑、罰金刑部分，依法先加後減之。
    末查，被告黃英凱於事實欄一、(二)所示時、地意圖營利而販
    入之第一級毒品海洛因數量非多，所為與販賣毒品數量達數
    公斤以上之嚴重危害社會治安情形仍有不同，其惡性尚與大
    量走私進口或長期販賣毒品所謂「大盤」或「中盤」之毒梟
    有間，又未及售出即為警查獲，是倘不論所犯情節輕重，而
    一律論處本罪之法定本刑死刑或無期徒刑，顯非衡平，本院
    參酌上情及其素行、犯罪動機、目的、手段及造成社會整體
    侵害程度，認被告所為之犯罪情節等各項情狀與本件最輕法
    定刑期無期徒刑相較，顯有情輕法重之憾，客觀上以一般國
    民生活經驗法則為之檢驗，尚足以引起一般人之同情，非無
    堪值憫恕之處，爰就被告黃英凱所犯販賣第一級毒品罪部分
    ，依刑法第59條之規定減輕其刑，並就法定刑、罰金刑部分
    依法再遞減之。
九、原審據以論罪科刑固非無見，惟起訴書所載事實與本院事實
    欄之客觀事實相同，即認被告於係先於97年12月25日販入第
    三級毒品，再於98年1月1日同時販入第一、二級毒品，惟起
    訴書係認被告僅以一持有行為同時持有三種毒品，而認被告
    所為係犯毒品危害防制條例第5條第1、2、3項意圖販賣而持
    有第一、二、三級毒品罪，係一行為觸犯數罪名之想像競合
    犯，顯見公訴人認被告所為係犯意圖販賣而持有毒品罪，而
    原審審理結果，認被告所為，就97年12月25日販入第三級毒
    品部分，係犯販賣第三級毒品罪；98年1月1日同時販入第一
    、二級毒品部分，係犯販賣第一、二級毒品罪，應從一重論
    以販賣第一級毒品罪，適用法條與起訴法條尚有不同，且二
    罪構成要件不同，應無所謂吸收關係，惟被告販入毒品營利
    之基本社會事實相同，自應變更起訴法條，原審認係起訴書
    漏引法條（見原判決第13-14頁），自有誤解。被告上訴翻
    異前詞否認犯罪，固無理由，惟原判決既有上開可議之處，
    自屬無可維持，由本院將原判決撤銷改判。爰審酌被告黃英
    凱於販入事實欄一、(一)、(二)所示之毒品後，未及售出即為警
    查獲，毒品尚未流入市面而未致戕害國民健康，且販入之各
    級毒品數量非鉅，犯後復坦承犯行、態度尚可，並兼衡其犯
    罪動機、目的、手段、生活狀況、智識程度、所生危害等一
    切情狀，分別量處如主文所示之刑，並定其應執行之刑。
十、沒收部分：
  (一)扣案如附表一編號1、2所示物品，分別為第一級毒品海洛因
    、第二級毒品甲基安非他命，除因經鑑析用罄外，餘均應依
    毒品危害防制條例第18條第1項前段規定，於被告黃英凱所
    犯販賣第一級毒品罪所宣告之主刑項下諭知沒收銷燬；另上
    開毒品之包裝袋既具有防止毒品裸露、逸出及潮濕之功用，
    並便於攜帶及販賣，其分別係供被告黃英凱犯販賣第一、二
    級毒品所用之物，至為顯然，應依毒品危害防制條例第19條
    第1項前段之規定，於同上主刑項下宣告沒收。
  (二)再按毒品危害防制條例案件對於查獲之製造、運輸、販賣、
    意圖販賣而持有、以非法方法使人施用、引誘他人施用及轉
    讓第三、四級毒品之沒收，並無特別規定，如其行為已構成
    犯罪，則該毒品即屬不受法律保護之違禁物，應回歸刑法之
    適用，依刑法第38條第1項第1款之規定沒收之（最高法院96
    年度臺上字第6867號判決意旨參照）。是扣案如附表一編號
    3所示之第三級毒品愷他命，除經鑑析用罄外，餘屬不受法
    律保護之違禁物，應依刑法第38條第1項第1款之規定，於被
    告黃英凱所犯販賣第三級毒品罪所宣告之主刑項下諭知沒收
    ；另上開愷他命之包裝袋既具有防止毒品裸露、逸出及潮濕
    之功用，並便於攜帶及販賣，係供被告黃英凱犯販賣第三級
    毒品罪所用之物，至為顯然，應依毒品危害防制條例第19條
    第1項前段之規定，於販賣第三級毒品主刑項下宣告沒收。
  (三)扣案如附表一編號4所示電子磅秤1臺，係被告黃英凱所有，
    且於事實欄所示時、地販入各級毒品時秤重所用之物；編號
    5 所示黑色NOKIA廠牌直立式行動電話1支，係被告黃英凱所
    有，預備供其於販賣事實欄所購入之毒品時，與買方聯繫所
    用，均據被告黃英凱供承在卷（見原審卷第44、46頁），應
    分別依毒品危害防制條例第19條第1項前段、刑法第38條第1
    項第2款，於其所犯本案之罪項下宣告沒收。
  (四)其餘扣案物品均無證據顯示與被告黃英凱本件販賣犯行有關
    ，均毋庸於本案宣告沒收。
參、不另為無罪諭知部分
一、公訴意旨另認，被告黃英凱意圖轉售牟利而販入第三級毒品
    愷他命之部分，除前開經本院認定成立販賣第三級毒品罪之
    如附表一編號3所示6包愷他命外，尚與張宜翔共同基於意圖
    販賣以牟利之犯意聯絡，於97年12月25日夜間某時，在新竹
    市「月亮舞廳」（起訴書誤載為「月光舞廳」），向某姓名
    年籍不詳之成年男子，以300元至400元不等之代價，另購得
    第三級毒品愷他命44包（即原起訴意旨認該次係共同買入50
    包），並同時以250元至500元不等之代價，購得第二級毒品
    搖頭丸20顆，復自該男子處取得第二級毒品大麻1包後，即
    共同非法持有上開毒品。因認被告黃英凱此部分係涉犯毒品
    危害防制條例第5條第2項、第3項意圖販賣而持有第二級、
    第三級毒品罪嫌云云。
二、按犯罪事實應依證據認定之，無證據不得認定犯罪事實。又
    不能證明被告犯罪者，應諭知無罪之判決，刑事訴訟法第
    154條第2項、第301條第1項分別定有明文。又事實之認定，
    應憑證據，如未能發現相當證據，或證據不足以證明，自不
    能以推測或擬制之方法，為裁判基礎（最高法院40年臺上字
    第86號判例意旨參照）；再認定不利於被告之事實，須依積
    極證據，苟積極證據不足為不利於被告事實之認定時，即應
    為有利於被告之認定，更不必有何有利之證據（最高法院30
    年上字第816號判例）。
三、公訴意旨認被告黃英凱涉犯前揭罪嫌，無非係以證人張宜翔
    之證述、扣案證人張宜翔所有之如附表二所示編號1、2、附
    表三編號1所示毒品，為其主要論據。
四、訊據被告黃英凱堅詞否認有何此部分意圖販賣而持有第二級
    、第三級毒品犯行，辯稱：扣案橘紅色搖頭丸16顆、菸草1
    包、愷他命40包，都是張宜翔所有，案發當時在伊身上為警
    查獲的海洛因11包、甲基安非他命12包、第三級毒品PMMA桃
    紅色搖頭丸1顆、愷他命5包，始為伊自己所有。張宜翔所有
    之毒品與伊無涉等語。經查：被告黃英凱與證人張宜翔就本
    案為警扣得之毒品究係何人所有一節，區分甚明，而本案復
    查無任何積極證據足認，扣案之全部毒品均屬黃英凱與張宜
    翔共同持有，是被告黃英凱與證人張宜翔所陳，二人係各自
    持有屬己所有之毒品一節非虛，已詳如前有罪部分理由五所
    述。是證人張宜翔為警所扣得之上開毒品既與被告黃英凱無
    涉，則張宜翔購入或持有上開毒品究為供已施用或持以販賣
    均與被告黃英凱無關，殊無從認被告黃英凱就證人張宜翔就
    其所有之上揭毒品，有何共同意圖營利而販入或意圖販賣而
    持有之情。
五、綜上所述，公訴人所提出之證據尚無足證明，被告黃英凱與
    證人張宜翔就此部分有共同意圖販賣而持有第二、三級毒品
    之犯行。此外，本院復查無其他積極證據足資證明被告黃英
    凱確有公訴人所指上開犯行，此部分核屬不能證明被告黃英
    凱犯罪。惟公訴人認被告黃英凱涉犯意圖販賣而持有第二、
    三級毒品罪之部分如成立犯罪，則與前開已起訴且經本院論
    罪之販賣第一、三級毒品犯行，各有實質上一罪之關係，爰
    均不另為無罪之諭知。
據上論斷，應依刑事訴訟法第369條第1項前段、第364條、第300
條、第299條第1項前段，修正後毒品危害防制條例第4條第1項、
第2項、第3項、第17條第2項、第18條第1項前段、第19條第1項
，刑法第11條前段、第2條第1項但書、第55條、第47條第1項、
第59條、第51條第5款、第38條第1項第1款、第2款，判決如主文
。
本案經檢察官劉斐玲到庭執行職務。
中    華    民    國   100    年    5     月    17    日
            刑事第十六庭審判長法  官  陳晴教
                              法  官  吳啟民
                              法  官  王敏慧
以上正本證明與原本無異。
如不服本判決，應於收受送達後10日內向本院提出上訴書狀，其
未敘述上訴之理由者並得於提起上訴後10日內向本院補提理由書
（均須按他造當事人之人數附繕本）「切勿逕送上級法院」。
                              書記官  丁淑蘭
中    華    民    國   100    年    5     月    17    日
附錄：本案論罪科刑法條全文
毒品危害防制條例第4條
製造、運輸、販賣第一級毒品者，處死刑或無期徒刑；處無期徒
刑者，得併科新臺幣 2 千萬元以下罰金。
製造、運輸、販賣第二級毒品者，處無期徒刑或 7 年以上有期
徒刑，得併科新臺幣 1 千萬元以下罰金。
製造、運輸、販賣第三級毒品者，處 5 年以上有期徒刑，得併
科新臺幣 7 百萬元以下罰金。
製造、運輸、販賣第四級毒品者，處 3 年以上 10 年以下有期
徒刑，得併科新臺幣 3 百萬元以下罰金。
製造、運輸、販賣專供製造或施用毒品之器具者，處 1 年以上
7 年以下有期徒刑，得併科新臺幣 1 百萬元以下罰金。
前五項之未遂犯罰之。
附表一：自被告黃英凱身上扣得
┌──┬─────────────┬───────────────┬──────┐
│編號│ 扣   案   物   名   稱   │  備                     註   │  沒   收   │
├──┼─────────────┼───────────────┼──────┤
│ 1  │第一級毒品海洛因11包      │毛重8.40公克，驗餘淨重6.03公克│驗餘毒品依毒│
│    │                          │，純度62.35%，純質淨重3.76公克│品危害防制條│
│    │                          │，含11個包裝袋（法務部調查局濫│例第18條第1 │
│    │                          │用藥物實驗室98年2月23日調科壹 │項前段規定沒│
│    │                          │字第09823006390號鑑定書，偵卷 │收。包裝袋依│
│    │                          │第147頁）。                   │同條例第19條│
│    │                          │                              │第1項前段規 │
│    │                          │                              │定沒收。    │
├──┼─────────────┼───────────────┼──────┤
│ 2  │第二級毒品甲基安非他命12包│毛重19.518公克，驗餘毛重19.498│驗餘毒品依毒│
│    │                          │公克，含12個塑膠袋（行政院衛生│品危害防制條│
│    │                          │署管制藥品管理局98年2月17日管 │例第18條第1 │
│    │                          │檢字第0980001399號鑑定書，偵卷│項前段規定沒│
│    │                          │第143頁）。                   │收。包裝袋依│
│    │                          │                              │同條例第19條│
│    │                          │                              │第1項前段規 │
│    │                          │                              │定沒收。    │
├──┼─────────────┼───────────────┼──────┤
│ 3  │第三級毒品愷他命5包       │驗前毛重8.541公克、驗餘毛重8.5│驗餘毒品依刑│
│    │                          │40公克，含5個塑膠袋（行政院衛 │法第38條第1 │
│    │                          │生署管制藥品管理局98年2月17日 │項第1款規定 │
│    │                          │管檢字第0980001399號鑑定書，偵│沒收。包裝袋│
│    │                          │卷第144頁）。                 │依毒品危害防│
│    │                          │                              │制條例第19條│
│    │                          │                              │第1項前段規 │
│    │                          │                              │定沒收。    │
├──┼─────────────┼───────────────┼──────┤
│ 4  │電子磅秤1台               │供被告黃英凱於販入事實欄一、(一)│依毒品危害防│
│    │                          │、(二)所示毒品時秤重使用。      │制條例第19條│
│    │                          │                              │第1項前段規 │
│    │                          │                              │定沒收。    │
├──┼─────────────┼───────────────┼──────┤
│ 5  │黑色NOKIA廠牌直立式行動電 │預備供被告黃英凱出售毒品時與買│依刑法第38條│
│    │話1支                     │方聯繫交易事宜所用。          │第1項第2款規│
│    │                          │                              │定沒收。    │
├──┼─────────────┼───────────────┼──────┤
│ 6  │第三級毒品PMMA（Para-metho│桃紅色藥丸，毛重0.4公克，驗餘 │毋庸沒收    │
│    │xymethamphetamine、對－甲 │毛重0.356公克（臺灣檢驗科技股 │            │
│    │氧基甲基安非他命）1顆     │有限公司98年1月23日濫用藥物檢 │            │
│    │                          │驗報告，報告編號UL/2009/10271 │            │
│    │                          │偵卷第167頁，被告黃英凱所有但 │            │
│    │                          │與本案無關）。                │            │
├──┼─────────────┼───────────────┼──────┤
│ 7  │行動電話4支               │被告黃英凱所有但與本案無關。  │毋庸沒收    │
├──┼─────────────┼───────────────┼──────┤
│ 8  │現金6萬6,000元            │被告黃英凱向其友人借款購毒所餘│毋庸沒收    │
│    │                          │而欲返還與該名友人之現金。    │            │
└──┴─────────────┴───────────────┴──────┘
附表二：自張宜翔身上扣得
┌──┬─────────────┬───────────────┬──────┐
│編號│ 扣   案   物   名   稱   │   備                    註   │  沒    收  │
├──┼─────────────┼───────────────┼──────┤
│ 1  │含第二級毒品甲基安非他命、│一面印有加油站圖樣，經取1顆鑑 │毋庸沒收    │
│    │MDMA成分之橘紅色圓形錠（俗│析用罄，驗餘總數15顆（行政院衛│            │
│    │稱搖頭丸）16顆            │生署管制藥品管理局98年2月17 日│            │
│    │                          │管檢字第0980001399號鑑定書，偵│            │
│    │                          │卷第144頁。張宜翔所有但與被告 │            │
│    │                          │黃英凱無關）。                │            │
├──┼─────────────┼───────────────┼──────┤
│ 2  │含第二級毒品四氫大麻酚成分│毛重0.85公克，因鑑驗使用0.015 │毋庸沒收    │
│    │之菸草1包                 │公克，驗餘毛重0.835公克（臺灣 │            │
│    │                          │檢驗科技股份有限公司98年1月23 │            │
│    │                          │日濫用藥物檢驗報告，報告編號：│            │
│    │                          │UL/2009/10272，偵卷第169頁。  │            │
│    │                          │張宜翔所有但與被告黃英凱無關）│            │
├──┼─────────────┼───────────────┼──────┤
│ 3  │SONY ERICSSON廠牌行動電話 │張宜翔所有但與被告黃英凱無關。│毋庸沒收    │
│    │2支                       │                              │            │
└──┴─────────────┴───────────────┴──────┘
附表三：自3C-9543號自用小客車上扣得
┌──┬─────────────┬───────────────┬──────┐
│編號│ 扣   案   物   名   稱   │   備                   註    │  沒    收  │
├──┼─────────────┼───────────────┼──────┤
│ 1  │第三級毒品愷他命40包      │於被告黃英凱所有放置於車上之瓦│毋庸沒收    │
│    │                          │斯槍槍盒內扣得，驗前毛重32.138│            │
│    │                          │公克，驗餘毛重32.137公克，含40│            │
│    │                          │個塑膠袋（行政院衛生署管制藥品│            │
│    │                          │管理局98年2月17日管檢字第09800│            │
│    │                          │01399號鑑定書，偵卷第144頁。張│            │
│    │                          │宜翔所有但與被告黃英凱無關）。│            │
├──┼─────────────┼───────────────┼──────┤
│ 2  │瓦斯槍1把                 │被告黃英凱所有但與本案無關。  │毋庸沒收    │
├──┼─────────────┼───────────────┼──────┤
│ 3  │開山刀1把                 │被告黃英凱所有但與本案無關。  │毋庸沒收    │
└──┴─────────────┴───────────────┴──────┘